臺灣臺中地方法院刑事判決　　　　　　100年度交訴字第116號
公　訴　人　臺灣臺中地方法院檢察署檢察官
被　　　告　鄭建友
上列被告因肇事逃逸罪等案件，經檢察官提起公訴（100 年度偵
字第6611號），嗣經本院合議庭裁定由受命法官獨任行簡式審判
程序，本院判決如下：
    主    文
鄭建友因過失傷害人，處有期徒刑貳月，如易科罰金，以新臺幣
壹仟元折算壹日；又駕駛動力交通工具肇事，致人受傷而逃逸，
處有期徒刑陸月，如易科罰金，以新臺幣壹仟元折算壹日；應執
行有期徒刑柒月，如易科罰金，以新臺幣壹仟元折算壹日。緩刑
年，並應履行本院100年度司中調字第1070號調解筆錄之義務
。
    犯罪事實
一、鄭建友於民國100年1月26日中午許，騎乘車牌號碼F9H-191
    號普通重型機車，沿臺中市豐原區○○○路由北往南方向行
    駛，嗣於同日中午12時52分許，行經圓環東路與水源路有號
    誌交岔路口右轉時，本應注意轉彎車應禮讓後方直行車先行
    ，且依當時情形，並無不能注意之情事，竟疏未注意及此，
    逕行右轉，適有王碧慈騎乘電動自行車，自其後方同向行駛
    至上開路口直行通過，至2車發生碰撞，王碧慈因而人車倒
    地，受有左側尺骨骨折、左側橈骨關節脫位等傷害。詎鄭建
    友明知肇事致王碧慈受傷倒地，應停留在現場，採取救護或
    其他必要措施協助救助王碧慈，並向警察機關報告，竟基於
    肇事逃逸之犯意，雖下車察看王碧慈並將其及電動自行車移
    至路邊後，並未將王碧慈送醫或報案，亦未留下任何身分資
    料，即基於肇事逃逸之犯意，反而向王碧慈謊稱至公共電話
    亭撥打電話叫救護車後，隨即騎乘機車離去未返。嗣王碧慈
    向附近實施臨檢之警員報案提供鄭建友上開車牌號碼予警員
    後，經警循線查獲。
二、案經王碧慈訴由及臺中市政府警察局豐原分局報請臺灣臺中
    地方法院檢察署檢察官偵查起訴。
    理    由
一、上開事實，業據被告鄭建友於本院審理中坦承不諱，核與證
    人即告訴人王碧慈於警詢、偵查中證述本案車禍如何發生等
    經過情節相符，復有道路交通事故調查報告表 (一)( 二)、
    道路交通事故當事人酒精測定紀錄表（王碧慈）、臺中市政
    府警察局疑似道路交通事故肇事逃逸追查表、疑似肇事逃逸
    （A1、A2類）案件輔助資料表、車輛詳細資料報表、證號查
    詢機車駕駛人、臺中市○○○○○道路交通事故當事人登記
    聯單、道路交通事故現場圖、肇事現場圖、路口監視器翻拍
    照片及車損照片共18張、臺中市豐原分局豐原派出所11 0報
    案紀錄表等可資佐證，且證人王碧慈係因本件車禍致受有左
    側尺骨骨折、左側橈尺關節脫位等傷害，並有行政院衛生署
    豐原醫院100年1月31日第0000000號診斷證明書1紙在卷可稽
    。再按，刑法第185條之4肇事逃逸罪，其立法目的係在維護
    交通安全，加強救護，減少被害人之死傷，促使駕駛人於肇
    事後，能對被害人即時救護。且汽車駕駛人，駕駛汽車肇事
    致人受傷或死亡，應即採取救護或其他必要措施，並向警察
    機關報告，不得駛離，道路交通管理處罰條例第62條第1項
    亦定有明文（最高法院91年度臺上字第7049號判決參照）。
    申言之，刑法第185條之4之規定，係課予肇事者於案發後停
    留在現場採取救護或其他必要措施，以避免因肇事現場之車
    輛、傷者導致交通往來之危險，並能減少被害人之死傷。而
    查，本件被告於車禍後雖曾停留查看並將證人王碧慈及電動
    自行車移至路邊，惟其既未留置在場協助救護傷者，又未通
    知員警或救護人員前來處理，即逕行騎乘機車離去，苟未留
    在現場妥善維護車禍肇事現場之交通安全，避免因殘留肇事
    現場之車輛、傷者致生交通往來危險，極易再次造成其他往
    來車輛肇事及死傷之擴大，被告對可能潛在之危險，未施以
    絲毫之防免，即擅自予離去，足認被告客觀上擅自離開車禍
    肇事現場之行為，實已侵害上揭法律目的所欲保護之法益，
    已該當該罪之法律構成要件。從而，本案事證明確，被告犯
    行洵堪認定。
二、核被告前開所為係犯刑法第284條第1項過失傷害罪及同法第
    185 條之4肇事逃逸罪。被告所犯上開2罪間，行為互異，罪
    名不同，應分論併罰。爰審酌被告騎乘機車因此肇事致人受
    傷後逃逸離去，圖存僥倖之心態可議，惟念其犯罪後已於本
    院審理中坦承犯行，態度尚可，並已與證人王碧慈達成調解
    ，獲得宥恕，業經證人王碧慈於100年5月4 日到庭陳述明確
    ，並有本院100司中調字第1070號調解結果報告書、調解筆
    錄在卷可查，另證人王碧慈於本院審理時，亦陳明同意給予
    被告緩刑機會等語，可見被告確已反省自過，坦然面對過往
    ，及其犯罪之動機等一切情狀，分別量處如主文所示之刑，
    且諭知如易科罰金之折算標準，並定其應執行之刑。又被告
    未曾因故意犯罪受有刑徒刑以上刑之宣告，有臺灣高等法院
    被告前案紀錄表1份附卷可稽，其因一時失慮，致罹刑章，
    且於本院審理中已與證人王碧慈達成調解，證人王碧慈於本
    院審理時，亦陳明同意給予被告緩刑機會等語，可見被告確
    已反省自過，坦然面對過往，本院綜合審酌上情，認被告經
    此偵審及論罪科刑之教訓，當知警惕，應無再犯之虞，本院
    認其所宣告之刑，以暫不執行為適當，爰依刑法第74條第1
    項第1款規定宣告緩刑3年，以勵自新。又本院為促使被告確
    實履行其上開調解筆錄所定之義務（被告應自100年5月6日
    起至102年10月6日止，於每月6日前各給付5,000元予證人王
    碧慈，合計共150,000元，至全部清償完畢止，如有一期未
    履行視為全部到期），不致因受緩刑宣告而心存僥倖，爰將
    被告與證人王碧慈間上開調解結果，引為被告依刑法第74條
    第2項第3款所應支付之損害賠償，而命被告應履行上開調解
    結果所定之義務。又本件關於命被告應支付證人王碧慈150,
    000元部分，得為民事強制執行名義。
據上論斷，應依刑事訴訟法第273條之1第1項、第299條第1項前
段、刑法第284條第1項、第185條之4、第41條第1項前段、第51
條第5款、第74條第1項第1款、第2項第3款，刑法施行法第1條之
1第1項、第2項，判決如主文。
本案經檢察官張容姍到庭執行職務。
中    華    民    國   100    年    5     月    18    日
                  刑事第十八庭    法  官  林世民
上正本證明與原本無異。
如不服本判決，應於收受送達後10日內向本院提出上訴書狀（應
敘述具體理由並附繕本）。
上訴書狀如未敘述理由，應於上訴期間屆滿後20日內補提理由書
於本院。
                                  書記官  紀俊源
中    華    民    國   100    年    5     月    18    日
附錄論罪科刑法條：
中華民國刑法第284條
因過失傷害人者，處6月以下有期徒刑、拘役或5百元以下罰金，
致重傷者，處1年以下有期徒刑、拘役或5百元以下罰金。
從事業務之人，因業務上之過失傷害人者，處1 年以下有期徒刑
、拘役或1千元以下罰金，致重傷者，處3年以下有期徒刑、拘役
或2千元以下罰金。
中華民國刑法第185條之4
駕駛動力交通工具肇事，致人死傷而逃逸者，處6月以上5年以下
有期徒刑。